臺灣臺北地方法院民事判決　　　　　　　93年度訴字第3677號
原　　　告　久津實業股份有限公司
法定代理人　乙○○
訴訟代理人　丁○○
被　　　告　中國公關顧問有限公司
法定代理人　甲○○
上列當事人間請求返還合約款事件，本院於民國94年2月16日言
詞辯論終結，判決如下：
    主  文
原告之訴及假執行之聲請均駁回。
訴訟費用由原告負擔。
    事實及理由
壹、原告主張：原告與被告於92年1月1日訂立公關顧問合約書（
    原證1，下稱系爭公關合約），按該約訂立之本旨，乃原告
    將對外與同業或異業之公共關係之建立，委由被告辦理。且
    觀該合約第4條服務範圍之規範，被告應負有定期舉辦社交
    場合，將與原告之同業或異業及與原告行業類別相關之機構
    單位之法人聚集於該社交場合，並使原告參加該場合且得與
    上開法人建立社交情誼之機會之義務。始符合兩造訂立該公
    關合約之精神。其次，依該顧問合約第5條及第6條之約定，
    被告應以善良管理人之注意義務，隨時觀察任何有利於或有
    害於原告之訊息。所謂有利於原告之訊息應係指，被告應定
    期或不定期就原告所從事之行業類別收集相關資訊，如市場
    調查、消費者對原告產品之反應、原告產品行銷通路之建議
    等之資訊。而所謂有害於原告之訊息，應係指同業或異業間
    產品價格之競爭、相同或類似產品之推出、或其他有損原告
    負面影響之新聞訊息等等，始符合前揭條款之本旨。查被告
    曾接受原告委任，至原告所投資之海外中國大陸上海市之上
    海波密食品有限公司（下稱上海波密公司），處理與當地公
    司所發生之訴訟糾紛。然該事件應屬個案委任，被告亦因該
    委任事件已受領報酬，況且原告投資之上海波密公司非本件
    之契約當事人，該事件最後乃透過當地的法律途徑獲得解決
    ，洵與本件無涉。嗣原告與被告簽訂公關顧問合約後，即因
    前任董事長爆發違法炒作公司股票，致公司財務發生危機，
    亦使原告之投資者產生信心危機，惟被告未有任何依約所採
    取之處置措施及作為義務。原告遂於92年8月28日發函（原
    證2）解除雙方間之契約關係，是被告因債務不履行，且雙
    方間之契約關係亦因原告之催告而解除，被告自須返還所受
    領之顧問費等語。並聲明：被告應返還原告公關顧問合約款
    新臺幣（下同）2,400,000元，及自起訴狀繕本送達之翌日
    起至清償日止，按年息5%計算之利息，願供擔保請准宣告假
    執行。
貳、被告則以：依兩造原先於91年3月1日訂立之公關顧問合約（
    被證1），係以每3個月付款1次之方式，由原告委任被告為
    原告公關服務，嗣因原告於大陸上海市投資之波密食品有限
    公司（下稱波密公司）因提供之飲料有瑕疵，被萊陽天府飲
    料公司（下稱萊陽公司）向山東人民法院訴請鉅額賠償，原
    告乃要求被告前往處理，並同意一次給付被告2,400,000元
    ，供作交通膳宿及公關執行費用，且允諾事成再給付2,600,
    000元之酬勞，故兩造於92年3月間再訂立系爭公關合約，依
    該合約約定，被告之服務乃以處理萊陽公司官司之公關為主
    ，且依合約內容觀之，亦係維護原告公司之聲譽及利益為服
    務範圍，至於原告公司員工包括董事長在內，涉嫌違法之行
    為，則涉及刑事訴訟辯護，殊非系爭合約公關服務之範圍，
    況且原告亦未曾就其前董事長違法炒作股票致生原告公司重
    大危機事項，指示或催促被告進行任何顧問合約約定之事項
    ，原告就此之主張，自屬無據。再者，被告於受委任後即赴
    上海市處理萊陽公司官司之事宜，經被告建議波密公司委請
    上海方家霖律師代理出庭應訊，並透過被告個人公關管道，
    致使該訴訟平息，原告因而免於賠償人民幣3,500,000元之
    損失，此有上海市南匯區人民法院之訴訟文書可證（被證2
    ），被告確有履行合約之義務內容，況本合約並無任何檢具
    相關資料向原告提出報告之約定，被告於處理各該事務後，
    曾檢具相關文件及支付證明向原告提報，並曾以口頭向原告
    前董事長丙○○陳報，然原告所提之存證信函（原證2）並
    無解約之表意，故本合約實因被告已履行上述約定之義務及
    因合約期滿而終止，原告應就系爭契約已解除之主張，負舉
    證之責等語，資為抗辯。並聲明：駁回原告之訴及其假執行
    之聲請，如受不利判決，願供擔保免為假執行。
肆、兩造不爭執之事實：
一、兩造曾於92年1月1日簽訂系爭公關合約，合約期間自同年3
    月1日起至同年12月31日止，合約金額2,400,000元。
二、原告於92年8月28日寄發以被告為收件人之存證信函（原證2
    ）。
伍、得心證之理由：原告主張原告公司即因前任董事長違法炒作
    公司股票事件，公司財務發生危機，被告未有任何依約所採
    取之處置措施及作為義務，被告有債務不履行情形等語，為
    被告否認，並以前揭情詞置辯，經查：
一、系爭公關合約第4條約定服務範圍固為：「凡甲方（即原告
    ）對外與同業或異業間或相關機構單位之公共關係之建立、
    維繫，及其他有利於甲方之公共關係之建立與維繫，或有害
    於甲方聲譽、利益等危機之排除。」依其文義係泛指有關原
    告公司之公共關係，並未限縮於原告公司與萊陽公司間，因
    飲料瑕疵事件，於大陸地區山東人民法院之損害賠償訴訟（
    下稱與萊陽公司間之損害賠償訴訟）。惟查，兩造前於91年
    3月1日所訂之公關顧問合約書之合約起迄期間為91年3月1日
    至92年2月28日，在系爭公關合約簽訂時尚未屆期，如非有
    特殊原因，何以提早於92年1月1日簽訂系爭公關合約？且將
    原約訂每3個月付款1次之費用給付方式，改為一次給付2,40
    0,000元？故依合約簽訂之時間及費用給付之方式以觀，被
    告之抗辯系爭公關合約簽訂係因原告於大陸上海市投資之波
    密公司提供之飲料有瑕疵，被萊陽公司向山東人民法院訴請
    鉅額賠償，乃要求被告前往處理等情，尚非無據。
二、又證人即原告公司之前任董事長丙○○證稱：「之所以於第
    一份契約到期前簽訂，是因為針對原告公司在大陸有訴訟案
    件，大陸的上海波密公司被山東省代理商告說原告公司的產
    品品質有問題，把上海波密公司的銀行帳戶查封，所以我們
    找被告來處理，故簽訂第二份契約。被告幫我們處理該案，
    且也獲得勝訴。」（見本院93年11月17日言詞辯論筆錄）等
    語，核與被告提出之上海市南匯區人民法院受理案件通知書
    、起訴狀、山東省煙台市中級人民法院民事裁定、山東省萊
    陽市人民法院民事裁定、萊陽市人民法院應訴通知書、上訴
    狀、管轄權異議書、產品委託代工合同等訴訟文件相符，應
    屬可採。另衡量該件損害賠償訴訟請求賠償之金額人民幣
    3,50 0, 000元，以及訴訟花費之時間、金錢（被證3支付憑
    證）等情，亦足見證人丙○○證稱系爭公關合約主要是為處
    理與萊陽公司間之損害賠償訴訟等語（見本院93年11月17日
    言詞辯論筆錄），亦屬可信。
三、被告就原告公司與萊陽公司間之損害賠償訴訟，委請律師代
    理出庭應訊，並透過被告個人公關管道，平息訟爭，即應認
    已依合約履行主要義務，並無債務不履行情形。至於，92年
    3 月初原告公司發生前任董事長丙○○以公司資產違法炒作
    股票、以假交易製作不實財報並將公司資產掏空，因而發生
    鉅額違約交割、公司產生大幅虧損致下市之事件，屬於原告
    公司內部人之違法行為，外人難於事前知悉作任何防範處理
    ，而於原公司股票爆發違約交割後股價即連續跌停，不久即
    遭下市處分，亦非被告公司任何公關方面之處理所能挽回，
    原告以被告公司未依約採取處置措施為由，請求解除契約，
    即無可採。
四、綜上所述，原告主張被告有債務不履行情事，其得解除契約
    系爭公關合約，請求返還合約款，為不可採，應以被告之抗
    辯為可採。從而，原告依民法第259條規定，請求被告給付
    2,400,000元，及自起訴狀繕本送達之翌日起至清償日止，
    按年息5%計算之利息，為無理由，應予駁回。原告之訴既經
    駁回，其假執行之聲請亦失所附麗，應併予駁回。
陸、訴訟費用負擔之依據：民事訴訟法第條78。
中　　華　　民　　國　　94　　年　　2 　　月　　25　　日
                  民事第五庭    法　官　張松鈞
以上正本係照原本作成
如對本判決上訴，須於判決送達後20日內向本院提出上訴狀
中　　華　　民　　國　　94　　年　　2 　　月　　25　　日
                    　　　　　　書記官　黃媚鵑
